René Char Papers, 1929-2007 (bulk 1939-1980): Finding Aid C1599
Manuscripts Division
- Papers on the French Resistance, 1939-1980; 1929-2007; 11 boxes
  - Marie-Claude Char, 1994-2003; 2 boxes
    Also included is a manuscript entitled, "Le Sacs de Michel: Souvenirs d'un résistant de vingt ans" by Reymond Vésian (2000) with a signed note to Marie-Claude Char on the back of the cover.
    - Commemorations, 1994; 1 folder (Box B-001243, Folder 21)
    - Commemorations, 1994-1997; 1 folder (Box B-001243, Folder 22)
      Correspondence with Marie-Claude Char with associated documents, articles, photos and photocopies.
    - Edmé Carretier Photographs, 1997; 1 folder (Box B-001243, Folder 23)
    - Office National des Anciens Combattants et Victimes de Guerre (ONAC), 2002-2003; 1 folder (Box B-001243, Folder 24)
      Marie-Claude Char correspondence with ONAC and associated newspaper clipping.
    - "Le Sacs de Michel: Souvenirs d'un résistant de vingt ans" by Reymond Vésian, Manuscript, 2000; 1 folder (Box B-001242, Folder 25)
- Correspondence, 1928-2019; 1945-1988; 53 boxes
  Primarily includes correspondence dating from the late 1920s until the late 2010s received by René Char and Marie-Claude Char. Correspondents include: Pierre-André Benoit, Éditions Gallimard, and others publishers; Yves Bonnefoy, Pierre Boulez, René Magritte, Joan Miró, Man Ray, Anna Seghers, Tristan Tzara, and other authors, critics, editors, translators, journalists, artists, and musicians; as well as some letters from Char, including those to Georgette Goldstein, his first wife, and to Marie-Claude Char. Related documents, manuscripts, photographs, ephemera, and printed materials accompany some of the correspondence. Some of this includes materials about correspondents that Marie-Claude Char presumably added to the collection. Some letters correspond with René Char's time with the French Resistance during World War II.
  Some letters, including those from Louis Aragon, Albert Camus, Paul Celan, and other major French authors to Char are copies; the originals were either donated or sold to other libraries and repositories. Their location is often noted in the description for each correspondent.
  Also included is posthumous correspondence of Marie-Claude Char with dealers and correspondents. Some of the letters relate to publications about René Char.
  While many of the correspondents have been identified, there is a run of chronological correspondence that may contain letters from those who have been identified elsewhere in the collection.
  Arrangement
  Similar to the chronological run of correspondence, the letters of identified individuals are primarily in chronological order.
  AM 2020-38
  - Pierre-André Benoit, 1951-1988; 22 folders (Box 1, Folder 1-15, Box 2, Folder 1-7)
    Importante correspondance comprenant maquette, dessin, poèmes, épreuves, photos de PAB qui entretient avec Char une relation quasi journalière. Malgré une courte interruption, leur amitié perdurera jusqu'à la mort de Char en 1988.
    Plus de 1,000 lettres 2 lettres de PAB adressées à Madame René Char referment ce bel ensemble 2 lettres de Jean-Louis Meunier de 1996 adressée à MC Char avec copie de 2 lettres de RC adressées à PAB de 1966 et 1969 1 numéro des la revue Les amis du musée PAB de 2009 + nouvelle convention musée PAB et BN de 1997 la plus importante en volume et dans la durée. [La correspondance de René Char à PAB est conservée à la Bibliothèque nationale de France.]
  - José Corti, 1946-1987; 3 folders (Box 2, Folder 8-10)
    Premier éditeur de René Char par la publication du Marteau sans maître en 1945 100 lettres Dont 85 lettres de Corti à RC avec comptes auteur 23 lettres de René Char à José Corti (achat MCC) + ajout correspondance de Corti avec René Char à propos du texte que ce dernier va écrire sur la mort de son fils Dominique Corti, mort dans les camps allemands après la Libération (lettre émouvante de Corti du 6.XI.47) texte paru aux Editions de Minuit en 1947) qui comprend 10 lettres de Corti + 4 lettres Editions de Minuit (Desvignes) [Les lettres de René Char à Corti sont sans doute toujours chez l'éditeur.]
  - Guy Levis-Mano, 1936-1981; 2.0 folders (Box 2, Folder 11-12)
    Éditeur, typographe
    A publié de nombreux recueils de Char 65 lettres [Les lettres de René Char à GLM sont à la Bibliothèque nationale de France.]
  - Fontaine (revue), 1945-1978; 1.0 folder (Box 2, Folder 13)
    Includes correspondence with Max-Pol Fouchet et Henri Hell
  - Pierre Seghers, 1945-1979; 2016; 1.0 folder (Box 2, Folder 14)
    Environ 15 lettres Plus 5 lettres autographes de René Char à Seghers
  - Edwin Engelberts, 1958-1988; 4 folders (Box 2, Folder 15-17, Box 3, Folder 1)
    Éditeur de Lettera amorosa, lithographies de Braque 148 lettres [Les archives d'Edwin Engelberts ont été données récemment par sa veuve à la Fondation Martin Bodmer à Genève.]
  - Les Cahiers du Sud, 1946-1975; 5 folders (Box 3, Folder 2-6)
    Most correspondence is from Pierre Guerre. Other correspondents include Marcelle Ballard, Jean Ballard, Robert Besson, and Jacqueline Delphes.
  - Éditions Gallimard, 1939-2014; 1939-1988; 9 folders (Box 3, Folder 7-15)
    comprenant les lettres des Gallimard (Gaston, Claude, Robert) et différents directeurs de la maison des années 40 à 80 33 lettres de Gaston Gallimard 1 lettre de Raymond Gallimard 27 lettres de Claude Gallimard et 5 lettres de Colette Duhamel-Gallimard 60 lettres de Robert Gallimard, neveu de Gaston G (+ copie de lettre dactylographiée de RC pour la pléiade) 1 lettre d'Antoine Gallimard à Marie-Claude Char 2 lettres de Marcel Arland 23 lettres de René Bertelé collection « le point du jour » 4 lettres de Queneau 3 cartes-lettre de Jean Paulhan lettre de Pineau-Valencienne 1 Brice Parain 6 lettres de Suzanne Agnely (secrétaire Albert Camus voir dossier Camus) 14 lettres Festy 20 Jacqueline Bour + Leone Nora (service de presse) Dionys Mascolo (droits étrangers) 2 lettres Suzanne Deybach (droits annexes) 3 lettres Ania Chevalier (droits étrangers) 10 lettres de Georges Lambrichs Jacques Cotin (Pléiade) Michel Deguy Eduard Caen (service commercial) André Fermigier (collection poésie) 2 lettres de Jacques Cotin (Pléiade) 1 France Huser (entretien Pléiade) lettre Marcel-Edouard Fourrier (affaire contre librairie Gallimard) 8 lettres de Roland Saucier gérant librairie Gallimard (années 30-40) avec carton invitation 11 lettres de Jean Roudaud (Pléiade) dont 4 lettres adressées à Marie-Claude de Saint Seine (future Mme Char) 14 Jean-Claude Mathieu (Pléiade) dossier concernant nouvelles réimpressions de la Pléiade, échange de lettres entre Geneviève Meyer (service Pléiade) et Marie-Claude Char 1 lettre Bertrand Poirot-Delpech LE POINT DU JOUR. 1946-1958: René Bertelé 3 lettres
    Also includes correspondence relating to Bibliothèque nationale de France: 56 lettres 30 lettres d'Antoine Coron (expo BN – Musée Campredon, Carpentras, Isle sur Sorgue) Réserve BN 2 lettres d'André Miquel, administrateur général 15 lettres de Georges Le Rider, administrateur général 5 lettres de Françoise Woimant, conservateur un bulletin de l'exposition Staël 1 lettre de J.P. Seguin conservateur en chef 1 lettre Dominique Bozo Palais de Tokyo 2 lettres avec réponse dactylographiée de RC refus de publication
  - Bibliothèque Littéraire Jacques Doucet, 1965-1995; 1 folder (Box 4, Folder 1)
    10 Lettres de François Chapon (MC Char a fait don à la bibliothèque Doucet des autres lettres de F. Chapon à RC) 1 lettre de François Chapon à Marie-Claude Char
  - Présidence de la République et Ministère de la Culture, 1982-1992; 1 folder (Box 4, Folder 2)
    1 lettre de François Mitterrand avec réponse dactylog. De RC une invitation de l'Élysée 1 lettre de J.M. Gallancher 4 lettres de Jack Lang avec réponse manuscrite de RC photocopiée 2 lettres d'Hubert Védrine
  - Personnalités Politiques, 1946-1968; 1 folder (Box 4, Folder 3)
    2 lettres de Roland Leroy assiste au spectacle Soleil des eaux, 1968 1 lettre de Maurice Thorez
  - Revues, Journaux, Librairie, 1935-2012; 1 folder (Box 4, Folder 4)
    Publications represented and affiliated correspondents include: L'Argus de la Presse, 1945-1947 L'Arc, 1960-1962: Stéphane Cordier et Bernard Pingaud 6 lettres L'Arche, 1945-1947: 1 lettre Jean Amrouche de 1947 1 lettre de Dominique Aury de 1945 Les Annales, 1958: 3 lettres de Gérald Gassiot-Talabot Les Cahiers De Barbarie, Tunis: 1 lettre d'Armand Guibert de 1936 Combat, 1946-1951: Includes 4 lettres de Maurice Nadeau; 3 lettres de Claude Bourdet; 1 lettre de Smadja Confluences, 1945: 2 letters from René Tavernier Les Lettres Nouvelles, 1975: 2 lettres de Maurice Nadeau; 1 lettre + 1 lettre dactylographiée avec brouillon réponse autographe de RC qui offre comme participation pour sauver la Quinzaine un couteau…lettre de Dominique Arnulf (voir Giacometti) Europe, 1985 Esprit, 1954-1970: lettre Gennie Luccioni; lettres de Camille Bourniquel 1970; 2 lettres Albert Béguin; others Le Figaro, 1952-2012: Maurice Noël Franchise, 1947: 1 lettre de Jean Silvestre (?) L'Humanité: 2 lettres de René Andrieu; à propos hommage à Aragon (dont une autographe accusant réception du refus) 1 copie autographe du refus de RC; 1 lettre d'Étienne Fajon en 1970 Librairie La Hune: lettres de B. Gheerbrant
  - Revues, Journaux, Librairie, 1935-2012; 1 folder (Box 4, Folder 5)
    Publications represented and affiliated correspondents include: Les Lettres Françaises: 3 lettres de Jean Jacquot en 1945 + 3 poèmes parus la même année dans le journal Imprimerie Larguier: (imprimeur de la Revue Méridiens) à Nîmes en 1935 2 lettres La Licorne: 1946-1947, 6 lettres + 1 télégramme de Pierre David (ami de Supervielle) Magazine Litteraire, 2 lettres de J.J. Brochier+ 1 brouillon de lettre-réponse de RC La Nef: 1 lettre de Robert Aron Obsidiane: 1 letter from François Goddart(?) Pierre A Feu Preuves Editions des Trois Collines, 1947: 2 lettres de François Lachenal Le soleil dans la tete: 3 lettres de Jean Jacques Levêque (texte de RC sur mort de Crevel) + mot de Broder L'échange Surréaliste, n° 1. Tokyo, 1935: 1 lettre de Tiroux Yamanaka Imprimerie Union: (au sujet de l'éditeur Jean-Michel Place) 2 lettres de Louis Barnier, 1 lettre de Jean-Michel Place Tel Quel, 1962-1964: Marcelin PLEYNET 10 lettres + 1 lettre de soutien de RC pour une bourse au CNL avec copie réponse positive Philippe SOLLERS (Tel quel en 1963) 1 lettre Publications represented and affiliated correspondents include: Les Temps Modernes: 2 lettres Merleau Ponty de 1948-1949 1 lettre de Jean Pouillon Vent Debout, 1947: 1 lettre de René Wintzenrieth World Literature Today: Ivar Ivask; also includes correspondence with Boundary 2 Le Monde L'Observateur
  - Activist and Social Organizations, 1949-1969; 1 folder (Box 4, Folder 6)
    Includes correspondence with: Radomir Luza, Pedro Portabello, Rafael Alberti, Federación Española de Deportados e Internados Políticos, Fédération Espagnole des Déportés et Internés Politiques, among others
  - Association des Écrivains et Artistes Révolutionnaires, 1932; 1 folder (Box 4, Folder 7)
  - "Sagesse", 1932-1933; 1 folder (Box 4, Folder 8)
    Fernand Marc
  - Concerning Surrealism, 1931-1947; 1 folder (Box 4, Folder 9)
  - Paul Éluard, 1929-1948; 3 folders (Box 4, Folder 10-13)
    Letters from Paul Éluard are copies. 111 lettres 34 télégrammes différents textes "contre attaque", "certificat", lettre et photos de Marcou et Jean Ballard des Cahiers du Sud, copie d'un poème, copie d'un contrat 2 lettres de Dominique Éluard dont une originale 2 lettres de Cécile Éluard dont une originale 1 lettre de RC à Georges Léon de L'Humanité (achat de MCC) 1 lettre de Dominique Arban de Combat à la mort d'Éluard [Marie-Claude Char n'est pas parvenue à localiser les lettres de René Char qu'elle suppose en mains privées.]
  - Albert Camus, 1949-1985; 2 folders (Box 4, Folder 14-15)
    DOSSIER Albert CAMUS (établi par René Char) 1957-1967 Toutes les lettres d'Albert Camus ont été données par René Char à la Bibliothèque nationale (voir lettre Antoine Coron) Ainsi que le manuscrit de l'Homme révolté. Ce dossier est composé de lettres importantes réunies par René Char (voir enveloppe autographe) de 1960 à 1963 lors de « la rupture de la collaboration de RC en tant qu'exécuteur testamentaire d'Albert Camus » 70 lettres [posthumes] de: Gaston Gallimard, Claude Gallimard, Robert Gallimard, Suzanne Agnely Maria Casares, Roger Quilliot, Jean Daniel, Francine Camus, Roger Quilliot, Louis Guilloux, Jean Grenier, Jean Bloch-Michel Dossier de coupures de presse expo Camus à l'Isle sur la Sorgue A ce dossier sont ajoutées par MCC 5 lettres de Francine Camus 3 lettres de Catherine Camus + copie lettre d'Albert Camus à René Char sur la maladie de sa fille COPIE 111 lettres 34 télégrammes différents textes « contre attaque », « certificat », lettre et photos de Marcou et Jean Ballard des Cahiers du Sud, copie d'un poème, copie d'un contrat 2 lettres de Dominique Éluard dont une originale 2 lettres de Cécile Éluard dont une originale 1 lettre de RC à Georges Léon de L'Humanité (achat de MCC) 1 lettre de Dominique Arban de Combat à la mort d'Éluard [Marie-Claude Char n'est pas parvenue à localiser les lettres de René Char qu'elle suppose en mains privées.] 6 lettres de Maria Casarès à RC + un poème autographe de RC Jouvence des Névons avec envoi à Maria Casarès (achat MCC) 3 lettres de Roger Quilliot 12 lettres différents chercheurs ou amis de Camus 7 lettres de Herbert Lottman (biographie de Camus)
  - Jean Senac, 1949-1980; 2 folders (Box 4, Folder 16-17)
    poète algérien, assassiné, ami d'Albert Camus Most letters are copies; 45 lettres dont 2 originales et 4 cartes postales avec de nombreux poèmes 1 lettre de Jean Cattelin (ami de Senac)
  - Yves Battistini, 1945-2004; 7 folders (Box 4, Folder 18-20, Box 5, Folder 1-4)
    Professeur de Lettres classiques, puis Inspecteur général en Corse Traducteur des Présocratiques Très forte et longue amitié littéraire, fraternelle Ensemble comprenant, poèmes d'Y.B souvent dédiés à Char, photos de voyage et de famille + de 255 lettres sont ajoutées 63 photocopies des lettres de René Char à YB [les enfants Battistini possèdent sans doute toujours les originaux] dont 3 lettres de RC originales: 28 septembre 67, 6 septembre 76 et 11 Août 87 Joints à cet ensemble: Apulée, métamorphoses, manuscrit inédit avec un avant-propos de René Char du 17 février 1946 Lettre autographe d'YB à André BRETON du 30 mai 1946 (achat MCC vente Calmels Cohen) Poème Intolérance, mai 1946 (achat MCC vente Calmels Cohen) + 35 lettres d'Yves Battistini à Marie-Claude CHAR (1988-1992) Accompagnées de textes et conférences d'YB sur Char photocopies de 4 lettres de René Char à Olivier Battistini (fils) + envois livres
  - Pierre et Denise Naville, 1951-1977; 3 folders (Box 5, Folder 5-7)
    COPIE DE TOUTE LA CORRESPONDANCE entre LES NAVILLE et CHAR Joint copie de la vente de la correspondance Louis Aragon et Denise Lévy (plus tard mariée à P. Naville) ainsi que la vente des lettres de René Char à Pierre Naville en 2001, 21 pages. 170 lettres dont 8 lettres et 12 cartes postales autographes originales (5 lettres autographes de Denise Naville 9 février 62, 23 novembre 61, 12/64 et 3/65, 22 juin 67 et 5 lettres autographe de Pierre Naville du 19/10/54, 23/5/55, 15/7/56, 1er avril 57, 13 février 60, 16 avril 60, 22 juillet 60, 10.2.69 + 12 cartes postales)
  - Dominique Fourcade, 1959-1985; 1970-1971; 7 folders (Box 5, Folder 8-12, Box 6, Folder 1-2)
    Importante correspondance littéraire, responsable du Cahier de l'Herne consacré à RC 560 lettres + 1 lettre de Marcel Arland à propos des poèmes de Fourcade (1966) + 2 lettres de Florence Delay + 2 ouvrages de Fourcade dédicacés à RC + 1 brochure Hymne à Fédier et quelques poèmes dactylographiés François
  - Dominique Fourcade- Poems, circa 1970; 1 folder (Box 6, Folder 3)
  - Jacques Dupin- L'Épervier, 1958; 1 folder (Box 6, Folder 4)
    les premiers poèmes de J Dupin intitulé L'Épervier (1958) des poèmes de jeunesse parus dans Botteghe Oscure
  - Jacques Dupin, 1947-1988; 2006; 6 folders (Box 6, Folder 5-10)
    Poète, critique d'art. Longue correspondance littéraire. Responsable de l'exposition Maeght 320 lettres + 3 lettres de Christine et Elisabeth (mère et fille) et 1 lettre de Claude Gallimard + envoi de poèmes tantôt manuscrits tantôt dactylographiés + 3 belles photos de Jacques Dupin et de ses 2 filles Hélène et Elisabeth + échange de lettres en 2006 avec Marie-Claude Char pour publication de préface de RC
  - Gilbert Lely, 1936-1977; 4 folders (Box 6, Folder 11-14)
    COPIE et ORIGINAUX Importante correspondance littéraire avec copie de certaines lettres de RC [les originaux sont dans une collection particulière en France] Total: 255 lettres Dont 182 lettres de Lely 45 lettres de RC + 24 lettres originales de Gilbert Lely à RC +1 lettre de Maurice Heine à Lely (1929) + 1 lettre de Françoise Lely à MCC + 2 lettres de Jean-Louis Gabin auteur d'une biographie de Lely où quelques lettres de Char-Lely de la période de Résistance sont publiées.
  - Georges Mounin Leboucher, 1943-2017; 1943-1980; 3 folders (Box 7, Folder 1-3)
    Enseignant, critique, a écrit la 1ère étude sur RC Avez-vous lu Char ? 103 lettres dont l'affaire de l'étude de Mounin parue dans les Temps Modernes en 1957 [très importante correspondance littéraire] + 6 lettres autographes de RC comprenant les brouillons de réponse + nombreuses études de Mounin pour différentes revues, textes dactylographiés + photos de Mounin et de ses enfants + photocopie de l'échange avec l'Université de Laval avec envoi de nombreuses lettres de RC photocopiées qui sont une violente diatribe contre le Parti communiste pour l'ouvrage que MCC a en préparation chez Gallimard. Char, dans l'atelier du poète, collection Quarto. [En 1993, MCC refuse la publication de la correspondance demandée par Laval et reste sur la même position de Mme Mounin.]
  - André Du Bouchet, 1953-1968; 1 folder (Box 7, Folder 4)
    23 lettres + copie lettre d'une lettre de 1947 d'A. Du Bouchet à sa mère sur l'œuvre de RC + texte le voyage dactylographié + 2 lettres de Maria Jolas (sur la séparation de Tina Jolas et André Du Bouchet)
  - Pierre Guyotat, 1955-1956; 1 folder (Box 7, Folder 5)
    5 lettres avec envoi de poèmes dont envoi d'un très long et beau poème sur l'enfance
  - Alexis Leger, dit Saint John Perse, 1947-1970; 1 folder (Box 7, Folder 6)
    COPIE 16 lettres + texte pour l'Herne consacré à RC + 2 lettres de Diane Léger + 1 lettre de RC + 4 lettres de la Fondation St John Perse + lettre autographe de SJP adressée à Marguerite Caetani en 1952 à propos d'Alain Bosquet (7 pages)
  - Georges Bataille, 1935-1962; 1 folder (Box 7, Folder 7)
    COPIE 48 lettres dont 1 originale 13 lettres dactylographiées de RC 1 lettre de Maurice Blanchot photo d'envoi de Bataille à RC texte imprimé de la réponse de Bataille à l'enquête Y a t-il des incompatibilités ?
  - Antonin Artaud, 1948; 2001; 1 folder (Box 7, Folder 8)
    COPIE Dossier comprenant lettres de RC a Artaud et poèmes + 1 lettre chercheur à MCC
  - Pierre Unik, 1930-1933; 2008; 1 folder (Box 7, Folder 9)
    9 lettres (COPIE)
  - Marcel-Edouard Fourrier, 1931-1945; 1 folder (Box 7, Folder 10)
    7 lettres COPIE
  - Arthur Adamov, 1945-1950; 1 folder (Box 7, Folder 11)
    20 lettres (COPIE)
  - Louis Aragon et Elsa, 1946 August; 1 folder (Box 7, Folder 12)
    COPIE Echange vif entre RC et Elsa pour un rendez-vous manqué 2 lettres d'Elsa 1 lettre d'Aragon 1 lettre de RC recopié par sa femme Georgette + 5 lettres dactylographiées de RC fonds CNRS + texte imprimé de RC sur Aragon (coupé dans la version définitive)
  - Elisabeth Ratel, 1934-1935; 1 folder (Box 7, Folder 13)
    3 lettres COPIE
  - Pierre Yoyotte, undated; 1 folder (Box 7, Folder 14)
    2 lettres COPIE
  - Joe Bousquet, 1931-1949; 1 folder (Box 7, Folder 15)
    COPIE + copie d'envois d'ouvrages + 3 lettres de Gaston Puel + 1 lettre autographe de Suzanne André en 1952 (déchirée, mais recollée par MC)
  - André Breton, 1941-1948; 1 folder (Box 7, Folder 16)
    5 lettres COPIE
  - Hans Bellmer, 1936-1959; 1 folder (Box 7, Folder 17)
  - Divers Courriers, 1931-1935; 1 folder (Box 7, Folder 18)
    COPIE Correspondents include: Picabia, Maublanc, Dupeyron, Heine, Lamblin, Marcel Jean, Carlo Suares
  - Paul Chaulot, 1952-1969; 1 folder (Box 7, Folder 19)
    32 lettres + texte dactylographié émission "poésie vivante"
  - Jean Mambrino, 1950-1984; 1 folder (Box 7, Folder 20)
    Jésuite, poète, critique dans la revue Études, traducteur anglais 37 lettres + photocopies 18 lettre de RC + une carte postale autographe de RC avec poème à 13 ans + envoi de poèmes + photo de Mambrino + coupures de presse + 1 lettre de Mambrino à MCC le 23 oct. 2007
  - Pierrette et Colonel Jouin, 1965-1972; 1 folder (Box 7, Folder 21)
    et leur fille Soizik 36 lettres
  - Robert Marteau, 1973; 1 folder (Box 7, Folder 22)
    Poète, écrivain canadien 2 lettres
  - Jean-Guy Pilon, 1954-1978; 2007-2019; 2 folders (Box 7, Folder 23-24)
    Poète, fondateur de la revue Liberté, émission à Radio-Canada La correspondance a été publiée en 2007 dans la revue Liberté au Canada, à l'initiative de Jean-Guy Pilon et de Marie-Claude Char copie imprimée des lettres de René Char (qui se trouvent chez JG Pilon) 47 lettres originales de Jean-Guy Pilon + photos de J.G. Pilon avec René Char à Paris, et RC en Vaucluse + programme festival international de littérature 2007 avec article de presse et programme des rencontres avec MC Char
  - Françoise & Anne de Staël, 1955-1999; 1955-1981; 1 folder (Box 8, Folder 1)
    16 lettres de Françoise (femme de Nicolas) 3 lettres d'Anne (fille de Nicolas) 1 lettre du galeriste Jacques Dubourg 1 lettre de Jean-Louis Prat (commissaire d'exposition) + photos d'Anne de Staël 1 lettre de Pierre Grainville (critique) 5 lettres d'Anne de Staël à MCC
  - Lorand Gaspar, 1966-1981; 1 folder (Box 8, Folder 2)
    25 lettres
  - Armen Tarpinian, 1947-1960; 2 folders (Box 8, Folder 3-4)
    Poète, directeur de la Revue de Psychologie Motivation 48 lettres + envois de poèmes en complément photocopie des lettres de MCC à A. Tarpinian pour envoi des copies des lettres de Char 46 photocopies lettres RC + poèmes et le ballet La Conjuration
  - Pierre & Michette Mabille, 1935-1952; 1 folder (Box 8, Folder 5)
    COPIE 40 lettres + 2 cartes-lettres 1 lettre de Michette + 3 lettres autographes de RC, artilleur au RALGPA, à Pierre Mabille et Michette (achat de MCC)
  - Jean Vagne, 1947-1962; 2 folders (Box 8, Folder 6-7)
    Écrivain, revue Empédocle 93 lettres
  - Greta Rau-Wolfer, 1956-1958; 3 folders (Box 8, Folder 8-10)
    Professeur à Zurich, auteur d'une étude sur Char L'œuvre filante de René Char Courte liaison avec Char (lettres intimes) + 100 lettres + photos
  - André & Aimée Ravaute, 1946-1988; 5 folders (Box 8, Folder 11-15)
    130 lettres + 1 photo de RC avec mère de Ravaute et photos de dessins et sculptures de Ravaute + 1 lettre de Ravaute à MCC après mort de RC + 2 lettres de la nièce à MCC (envoi copie lettres de Char) + copie de 144 lettres de RC à Ravaute avec texte d'Aimée Ravaute à la mort de RC février 1988. [Ces lettres ont été proposées sur le marché à Paris – où elles sont toujours à vendre.]
  - Marcelle & René Menard, 1947-1983; 3 folders (Box 9, Folder 1-3)
    René Ménard, poète, critique, traducteur espagnol 13 cartes postales de Marcelle + de 50 lettres + poèmes + relié 25 copies très belles lettres autographes de RC à Ménard de 1950 à 1979 qui se trouvent dans une collection privée.
  - Jean Dasté, 1972-1978; 1 folder (Box 9, Folder 4)
    comédien, monte une troupe Compagnie des 4 saisons en 1936 puis la comédie de Saint Étienne 9 lettres + 1 lettre à Marie-Claude Char avec envoi texte
  - Docteur Jean-Louis Lévy, 1962-1988; 1 folder (Box 9, Folder 5)